臺灣高雄地方法院民事裁定          100年度消債更字第128號
聲  請  人  吳德元
上列當事人因消費者債務清理事件聲請更生，本院裁定如下：
    主  文
聲請人吳德元自民國一百年七月二十一日下午四時起開始更生程
序。
命司法事務官進行本件更生程序。
    理  由
一、聲請意旨略以：聲請人即債務人吳德元前向金融機構辦理消
    費貸款、信用卡契約等致積欠無擔保債務計新臺幣（下同）
    2,295,976元，因無法清償債務，乃於民國100年5月間與最
    大債權銀行中國信託商業銀行股份有限公司（下稱中國信託
    銀行）進行前置協商，但因聲請人無法負擔任何還款條件，
    致使協商不成立，並因聲請人有不能清償債務或有不能清償
    之虞，復未經法院裁定開始清算程序或宣告破產，爰依法聲
    請准予裁定更生等語。
二、按「債務人不能清償債務或有不能清償之虞者，得依本條例
    所定更生或清算程序，清理其債務。」，消費者債務清理條
    例第3條定有明文。衡以消費者與金融機構間債之關係之發
    生，係依契約自由原則及相互間之信賴為基礎，此為社會經
    濟活動得以維繫及發展之重要支柱，債務人經濟窘迫，固不
    應任其自生自滅，債權人一方之利益，仍不能因之摒棄不顧
    。是債務人於協商程序中，自應本於個人實際財產及收支狀
    況，依最大誠信原則，商討解決方案。如終究不能成立協商
    ，於聲請更生或清算時，法院審酌上開條文所謂「不能清償
    或有不能清償之虞」，自宜綜衡債務人全部收支、信用及財
    產狀況，評估是否因負擔債務，而不能維持最基本之生活條
    件；所陳報之各項花費，是否確屬必要性之支出；如曾有協
    商方案，其條件是否已無法兼顧個人生活之基本需求等情，
    為其判斷之準據。
三、經查：
  (一)聲請人前向各金融機構辦理消費貸款、信用卡契約等致積欠
    無擔保債務計2,295,976元（其中包含資產公司債務1,604,3
    27元），因無法清償債務，乃於100年5月間與最大金融機構
    中國信託銀行進行前置協商，但因聲請人無法負擔任何還款
    條件，致使協商不成立，此有債權人清冊、財團法人金融聯
    合徵信中心前置協商專用債權人清冊、當事人綜合信用報告
    、前置協商不成立通知書等在卷可稽（卷第8頁至9頁、第19
    頁至21頁、第74頁至75頁），堪認上情屬實。
  (二)聲請人現任職於康和綜合證券股份有限公司，97年度、98年
    度申報所得資料平均每月收入分別為21,069元、31,078元，
    勞工保險投保薪資額為18,300元，據其所提100年1月至3月
    薪資單於扣除勞、健保費後所得，加計業績及年終獎金之平
    均每月收入為24,204元（執行扣薪部分列入計算）等情，此
    有財產歸屬資料清單、綜合所得稅各類所得資料清單、勞工
    保險被保險人投保資料表、薪資單等件附卷可證（卷第25
    頁至30頁、第31頁至33頁、第54頁至56頁），均認屬實；則
    以其所提出本年度之薪資單所得平均每月收入24,204元為核
    算其償債能力之基礎，較符實情。
  (三)至聲請人個人日常生活必要費用部分，審酌聲請人負債之現
    況，基於社會經濟活動之互賴及誠信，該日常生活所需費用
    ，自應節制開支，不得有超越一般人最低生活標準之享受，
    否則反失衡平，本院參酌內政部社會司所公告歷年最低生活
    費標準，100年度高雄市每人每月最低生活費標準為10,033
    元，則聲請人每月最低生活費除有特殊情形並有證據證明者
    外，自宜以此為度，始得認係必要支出。又聲請人主張因收
    入不足，每月僅負擔其未成年長子每週零用錢200元乙節（
    卷第72頁），按直系血親相互間，互負扶養之義務，民法第
    1114條第1款定有明文。查聲請人未成年長子吳祺穎為85 年
    生，尚未成年，此有戶籍謄本在卷可查（卷第24頁），則其
    每月應負擔未成年子女之費用應為800元（以每月平均4周計
    算，200×4＝800）。
  (四)綜上所述，依聲請人平均每月之收入24,204元，扣除個人日
    常生活所需之必要費用10,033元及長子吳祺穎零用金800元
    後，其餘額為13,371元【計算式：24,204－10,033－800＝
    13,371】，而聲請人目前負債總額為2,295,976元，以上開
    餘額按月攤還結果，如不計利息，約14年期間始能清償完畢
    ，如加計利息負擔，其還款年限顯然更長，有違消費者債務
    清理條例協助債務人重建更生之立法本意，堪認聲請人之債
    務大於財產，而有不能清償債務或有不能清償之虞之情事，
    準此，上開償債年限將使聲請人生活長期陷入窘境，於其目
    前身心狀況俱有不良影響，自非允當。從而，聲請人主張已
    不能清償債務或有不能清償之虞，聲請本院准予更生，依所
    舉事證及本院調查結果，即無不合。
四、末按「法院開始更生程序之裁定，應載明其年、月、日、時
    ，並即時發生效力。」、「法院裁定開始更生或清算程序後
    ，得命司法事務官進行更生或清算程序，必要時得選任律師
    、會計師或其他適當之自然人或法人一人為監督人或管理人
    。」，消費者債務清理條例第45條第1項、第16條第1項分別
    定有明文。本件聲請人其目前收入及財產狀況，不能清償債
    務，有如上述。此外，復查聲請人無消費者債務清理條例第
    46條各款所定駁回更生聲請等事由，有本院民事紀錄科查詢
    表及臺灣高等法院被告前案紀錄表在卷可憑。且聲請人既非
    從事營業活動而屬受薪之消費者，所負無擔保或無優先權之
    債務總額亦未逾1,200萬元。從而，聲請人聲請更生，洵屬
    有據，應予准許，爰命司法事務官進行本件更生程序。
五、依消費者債務清理條例第11條第1項、第45條第1項、第16
    條第1項，裁定如主文。
中    華    民    國    100   年    7     月    21    日
                     民事庭  法  官  邱泰錄
以上正本證明與原本無異。
本裁定已於100 年7 月20 日下午4 時公告。
本件不得抗告。
中    華    民    國    100   年    7     月    21    日
                             書記官  梁竫